臺灣高等法院臺中分院刑事判決　　　　　　　　　九十二年度上訴字第二二九二號
　　上　訴　人　臺灣台中地方法院檢察署檢察官
　　被　　　告　乙○○
　　選任辯護人　王文聖律師
右上訴人因被告違反槍砲彈藥刀械管制條例案件，不服臺灣臺中地方法院九十二年度
訴字第一三四七號中華民國九十二年十月二十七日第一審判決（起訴案號：臺灣臺中
地方法院檢察署九十二年度偵字第二五一五、二九０六號），提起上訴，本院判決如
左：
    主  文
上訴駁回。
    理  由
一、公訴意旨略以：被告乙○○（以下簡稱被告）於九十二年一月十六日二十時許，
    在臺中市○區○○○路七五一號許順益租屋處前，明知丙○○（業經臺灣臺中地
    方法院判刑確定）所交付之塑膠袋內裝有制式手槍及子彈，竟仍應徐國欽所託，
    欲將該批槍彈攜往樓上交予許順益。迨被告上樓行至許順益賃居處門口時，即為
    警當場查獲，並自塑膠袋內扣得具有殺傷力之義大利ＢＥＲＥＴＴＡ廠製九二Ｆ
    Ｓ型口徑九㎜（九×一九㎜）制式半自動手槍（含彈匣二個）及口徑九㎜（九×
    一九㎜）制式子彈六顆，因認被告涉有違反槍砲彈藥刀械管制條例第七條第四項
    之持有手槍罪及第十二條第四項之持有子彈罪等罪嫌。
二、按犯罪事實應依證據認定之，無證據不得認定犯罪事實。又不能證明被告犯罪者
    ，應諭知無罪之判決，刑事訴訟法第一百五十四條第二項、第三百零一條第一項
    分別定有明文。另認定不利於被告之事實，須依積極證據，苟積極證據不足為不
    利於被告事實之認定時，即應為有利於被告之認定，更不必有何有利之證據，亦
    經最高法院著有三十年上字第八一六號三００號判例可資參照。
三、本件公訴人起訴及上訴認被告涉有前開違反槍砲彈藥刀械管制條例之罪嫌，乃以
    ：(1)被告為警查獲時，自承所持有之槍彈係以襪子包覆並裝入如卷附所示之塑膠
    袋，核以該塑膠袋不過薄薄一層，而包覆槍彈之襪子重量亦甚為輕微，且亦屬棉
    質，則其手持之握感自甚柔軟，然制式手槍重量較沈，且握感堅硬，與塑膠袋及
    襪子自大有不同，再衡以被告亦曾因持有「黑星」手槍而觸犯違反槍砲彈藥刀械
    管制條例之罪，是其對於槍彈自亦不陌生，則其辯稱不知所持者係槍彈，顯係卸
    責之詞。(2)徐國欽、丙○○託被告將該批槍彈交予許順益，而該槍彈僅以未封死
    之塑膠袋及棉襪包裝，其等豈會甘冒被查獲之風險而將此未採取任何保護措施之
    槍彈交予不知情之第三人？又如何確定受託之被告不會將未封死之塑膠袋打開觀
    視？其等既能共同運送屬於重大違禁物之制式槍彈，又甘冒風險，信任被告而委
    託其代為運送槍彈，足見其等關係緊密，故徐國欽、丙○○有利被告之詞，應係
    同夥迴護之供詞，不可採信。(3)證人丁○○之證詞並無不可信之情狀，被告又曾
    持有槍彈之經驗，符合學說所謂之「性格證據」之認知能力，對於該批槍彈應已
    有所認知。(4)被告在車上自丙○○處接過該藏有槍彈之塑膠袋時，會直接握住塑
    膠袋上口處，而不碰觸其他部位？其接過該包物品後，直至停車、開門、上樓、
    按門鈴，豈會不換手？其換手之際又如何不會碰觸到其他部位？除非刻意為之，
    不然當不至於在全部過程中，只接觸到塑膠袋上口處？如係刻意為之，則其原因
    為何？是被告所辯有違經驗法則。復有如前所述之槍彈扣案、照片六幀、指認口
    卡、內政部警政署刑事警察局槍彈鑑定書乙份足資佐證等，資為論據。
四、訊據被告固坦陳確於右揭時、地手持裝有以棉襪包裹扣案之義大利ＢＥＲＥＴＴ
Ａ廠製九二ＦＳ型制式半自動手槍（含彈匣二個）及制式子彈六顆之塑膠袋而為
    警查獲之情不諱，惟堅決否認有何違反槍砲彈藥刀械管制條例之犯行，辯稱：徐
    國欽將裝有扣案槍枝之塑膠袋透過丙○○交與伊時，並未告知伊塑膠袋裡係何物
    ，伊自塑膠袋外面並無法透視入內，亦不知塑膠袋內裝有槍彈，伊只是受人所託
    ，基於人情之常，欲將之帶至樓上轉交給許順益即遭查獲等語。經查：
    (1)被告為警查獲時手持之塑膠袋內所裝扣案之槍彈經送請內政部警政署刑事警察
      局鑑定結果，認係義大利ＢＥＲＥＴＴＡ廠製九二ＦＳ型制式半自動手槍（含
      彈匣二個）及制式子彈六顆，均具殺傷力，此固有該局九十二年四月二日刑鑑
      字第０九二００一五七九一號槍彈鑑定書一份在卷可憑（見偵字第二五一五號
      卷第一三一至一三七頁），惟此僅能證明該扣案之槍彈係屬違禁物，尚不能據
      此即行認定被告明知塑膠袋內係裝有扣案槍彈猶持有之，而有違反槍砲彈藥刀
      械管制條例之犯行，先予敘明。
    (2)證人即同案被告丙○○業於警詢時陳稱：「（警方查扣之三隻手槍外，為何還
      有一個九二彈匣是何解釋？）‧‧‧徐國欽，他臨時跑到我租屋處，他說要取
      陳鴻俊寄放之九二手槍一支，並說是他老闆叫許董稱有事情要用。大約於下午
      六點多左右，‧‧‧徐國欽就說要先去臺中市○○路找他老闆，徐國欽說該老
      闆住五樓，到了現場，碰到了一個開銀色賓士車，徐國欽就開到該台賓士車旁
      邊，就說台語：『算兄』，你要去樓上，‧‧‧就向該名『算兄』麻煩將一包
      袋子送到五樓等我，徐國欽就叫我將該袋子交給該名『算兄』，‧‧‧」（偵
      字第二九０六號卷第八頁反面）；於偵查中供陳：「（有無遇到乙○○？）‧
      ‧‧當天徐國欽開車到達該處，就叫我把東西交給前面開銀色賓士車的『旋兄
      』，並交代說對方若有問，都不要講，說不知道就好‧‧‧」「（他們有無約
      在那邊？）是臨時遇到」（偵字第二五一五號卷第七七頁反面至第七八頁）。
      「（何人叫你把東西交給他？）徐國欽，‧‧‧徐國欽開車，叫我把車窗搖下
      來，他向乙○○說把東西拿到五樓給他老闆，並交代我若『旋兄』問是什麼說
      不知道」「（你有無下車？）有，‧‧‧徐國欽叫我把東西拿下去給他」「（
      在接到這包東西時，是否知道裡面有槍？）知道，該批槍彈原是陳鴻俊寄放我
      那裡，陳鴻俊找徐國欽來整理那批東西‧‧‧」（偵字第二五一五號卷第一一
      九頁反面至第一二０頁）「（當天是如何把那包東西交乙○○？）原本車子停
      對面，徐國欽後來把車停在同向之路邊，我就下車把東西交給他」（偵字第二
      五一五號卷第五三頁）「（交槍給乙○○之經過？）‧‧‧徐國欽跑來說要吃
      飯，他就去冰箱後面拿一支槍說要去大慶街，到大慶街那邊看到一輛賓士車，
      他說那是『旋兄』的車，他就把車迴轉開到『旋兄』車旁，跟他說『旋兄』你
      是否去五樓，我們還沒有吃飯，麻煩旋兄把東西拿去五樓，並說『等一下就回
      來』。‧‧‧徐國欽就把那包東西交我要我趕快拿給『旋兄』，並要我不要告
      訴他那是什麼東西，不然『旋兄』不會拿，我就把東西拿去給『旋兄』就上車
      ，車上徐國欽問我說『旋兄』有沒有問，我就說沒有‧‧‧」（偵字第二五一
      五號卷第一六六頁及其反面）。於原審法院詢問時則陳稱：「（徐國欽拿這批
      槍彈作何用？）‧‧‧那天拿走時，剛好遇到乙○○，徐國欽叫我拿槍彈給乙○○，我就把槍彈拿給乙○○，徐國欽自己並跟乙○○說要他拿東西上去五樓
      給許順益」「（徐國欽於九十二年一月十六日到你租住處取出槍彈之過程，當
      時槍彈有無置於徐之實力支配下？）‧‧‧徐國欽把那襪子打開看看後，確定
      槍彈在裡面就包回去，隨手拿塑膠袋裝起來‧‧‧到大慶街之後，先遇到乙○○，徐國欽就拿出塑膠袋叫我下車轉交給乙○○，徐國欽自己委託乙○○帶上
      樓給別人」「（當時是誰將槍彈交給乙○○？乙○○拿到後有無問是何東西？
      當時槍彈如何包裝？）‧‧‧乙○○沒有問是何東西，就提著塑膠袋上樓‧‧
      ‧」「（把塑膠袋交給乙○○時，乙○○有無摸塑膠袋內的東西？）他沒有摸
      塑膠袋的東西，拿著就走了」「（為何你們自己要上樓，為何不自己拿上樓？
      ）因為徐國欽說帶著東西去吃飯不方便，剛好碰到乙○○就託他拿上樓」等語
      （原審卷(1)第二０頁至第二一頁、第四六頁至第四九頁），於本院審理時亦證
      稱：「（九十二年一月十六日二十時許是否有交一包東西給乙○○？）是徐國
      欽找我的，我出門前本來是徐國欽要拿上去的要拿給老闆許董，在大樓門口看
      到一部車子說是旋兄的車子，就開到他旁邊問乙○○是否要上樓他稱是，有一
      包東西請他拿上去，剛好後面有一部車子在按喇叭，徐國欽將車子開到他前方
      ，叫我把東西交給乙○○，還叫我不要告訴他是什麼東西。」「包的好好的，
      不打開看不清楚」「乙○○拿著就上去了，他沒有看，槍是塞在襪子裏的。」
      「（你是如何交給被告？）我將塑膠袋交給被告，被告即拎著提上樓。」「是
      被告停好車已下車，（由袋口）拎著就走。」等語（見本院卷第九九頁至第一
      ００頁），觀諸證人丙○○前開供述，其自始至終均堅稱將裝有扣案槍彈之塑
      膠袋交與被告時，並未告知被告塑膠袋裡裝有何物，且同案之徐國欽亦特別交
      代其不得向被告說明，唯恐被告一旦知悉，即不願代之轉交等語，核與被告於
      警詢、偵查及審理中所辯陳之情節均大致相符，以證人丙○○與被告於本案羈
      押禁見期間，除被告曾經選任辯護人接見外（見偵字第二九０六號卷第四六頁
      至第四八頁），並無其他接見之紀錄，則渠等於被羈押禁見期間及嗣後所為之
      前開供述，竟能大致相符而無重大歧異，堪認被告前開辯詞應屬可採；況依上
      開證人丙○○之證述，伊將塑膠袋交給被告時，被告已停好車並下車，（由袋
      口）拎著就走等情以觀，被告自接過該塑膠袋後，從樓下坐電梯（被告係坐電
      梯，詳見後述證人丁○○之證詞）上五樓、出五樓電梯門、再至許順益賃居處
  按門鈴，衡情應不過二、三分鐘即可完成，然本案查獲之警員既未發現被告有
      何觸摸或打開檢視該塑膠袋之舉（亦詳見後述），復查無其他積極證據足資認
      定被告有觸摸或打開檢視該塑膠袋之情形，自應認被告基於人情之常，受託轉
      交前開塑膠袋時，應未檢視究明塑膠袋內裝有何物。
    (3)又扣案槍彈確係用襪子包裹於塑膠袋內，自外觀無法透視內有槍彈，此有卷附
      之照片四張在卷可稽（見偵字第二五一五號卷第三二頁至第三三頁），並經本
      院於審理時當庭將該槍彈以警方當時查扣之棉襪包裹後裝入該塑膠袋內檢視無
      訛。另證人丙○○亦於原審及本院審理時供陳：「（槍枝如何裝在塑膠袋中？
      ）是被告徐國欽包裝的，他是用襪子把槍枝整個包裹著，從外觀看不出來裡面
      是裝了何東西」「包的好好的，不打開看不清楚」等語（見原審卷(2)第一０三
      頁、本院卷第九九頁），則被告僅以塑膠袋之外觀，是否即能得知袋內裝有上
      揭槍彈，已有可疑。而證人即查獲本件之員警丁○○於原審調查時亦證稱：「
      （查獲經過？）‧‧‧當時我們埋伏要抓的對象是另一個姓鄧的槍擊犯，‧‧
      ‧後來乙○○坐電梯上來，並按電鈴‧‧‧，我們怕他驚動屋內的人，所以先
      把乙○○帶到旁邊去，我們看他把那包東西提在手上，‧‧‧摸那包東西，就
      知道那包是槍彈」「（被告乙○○如何拿那包東西？）他是用手提著的，該塑
      膠袋沒有把手，所以乙○○是用手抓著那包塑膠袋的上方上口處，不是捧著也
      不是夾在腋下。‧‧‧」「（有何補充？）‧‧‧從外觀無法看出來是槍彈，
      因為被塑膠袋包著，以我們的經驗那麼重的東西應該是槍彈。按照一般人的經
      驗，可能不知道那是槍彈」等語（見原審卷(1)第一一二頁至第一一三頁）；於
      本院審理時則證稱：「我們據報鄧某藏匿在裏面，我們是去查該案。查到乙○○時，塑膠袋打開沒有看到彈匣，彈匣沒有包在襪子裏，彈匣壓在塑膠袋最底
      下，當時天色暗，打開看才知道是槍。」「打開是襪子，彈匣在下面。」「（
      當時有無判斷是否為槍枝﹖）因職業性，會懷疑，一般人單純看是沒辦法確定
      ，看到同時及伸手去摸就確定是。」「當時有好幾組人馬，在早上九點就在那
      邊埋伏在地下室、樓梯間，‧‧‧，我問他要找誰，他稱要找許董，態度平常
      模樣，‧‧‧在按完門鈴後，我說是警察叫他不要喊，請他多按幾次鈴，都沒
      有人應門，之後我們才把他帶至樓梯間搜身，才發現槍枝，他當時非常配合」
      等語（見本院卷第一０二頁至第一０四頁），依證人丁○○之證述，扣案之槍
      彈係包裹在襪子內，塑膠袋打開看是襪子，看不到彈匣，彈匣壓在塑膠袋最底
      下，當時天色暗，打開看同時及伸手去摸才確定，是縱認被告曾打開該塑膠袋
      ，亦難憑此遽認被告對扣案之槍彈已有所認知；又被告既係手持塑膠袋之上方
      攜至許順益住處前，既不是捧著也不是夾在腋下，則其如何能如公訴人所指，
      察覺該塑膠袋內之物品「握感堅硬」。另證人丁○○固於原審調查時復證述：
      「（有何補充？）那包東西很重，拿著就知道（按：係槍彈）‧‧‧」等語，
      姑且不論沈重之物品所在多有，種類繁多，自不能以被告曾因持有「黑星」手
      槍而觸犯違反槍砲彈藥刀械管制條例之罪，對於槍彈自不陌生，遽認其所辯不
      知所持者係槍彈等語，即不足採，況既無證據證明被告曾經觸摸或檢視塑膠袋
      內物品為何，已如前述，自無公訴人所指「性格證據」之適用，衡情亦難以該
      塑膠袋重量較沈，即行論斷被告明知袋內襪子中包裹扣案之槍彈而仍持有之。
    (4)被告於案發之時係欲前往臺中市○區○○○路七五一號五樓許順益租屋處找許
      順益，而於樓下偶遇徐國欽駕車附載丙○○，因徐國欽見被告欲至許順益住處
      ，遂交代丙○○將乙只塑膠袋委託被告攜至許順益，並謂：渠等於在外用餐後
      即會返回許順益住處，且被告係下車後，丙○○始將該只塑膠袋交予被告等情
      ，業經證人丙○○證述甚明，亦如前述，被告與徐國欽、丙○○既係偶遇而受
      託帶東西至最遲僅約二、三分鐘即可到達之處，衡情應屬人情之常，自難憑此
      即認徐國欽、丙○○豈會甘冒被查獲之風險而將此未採取任何保護措施之槍彈
      交予不知情之第三人？又如何確定受託之被告不會將未封死之塑膠袋打開觀視
      ？而認證人丙○○有利被告之詞，係同夥迴護之供詞，不可採信；至公訴人以
      被告在車上自丙○○處接過該藏有槍彈之塑膠袋時，會直接握住塑膠袋上口處
      ，而不碰觸其他部位？其接過該包物品後，直至停車、開門、上樓、按門鈴，
      豈會不換手？其換手之際又如何不會碰觸到其他部位？除非刻意為之，不然當
      不至於在全部過程中，只接觸到塑膠袋上口處？如係刻意為之，則其原因為何
      ？因認被告所辯有違經驗法則云云，惟上情僅係公訴人推測之詞，並無證據證
      明被告係刻意為之，自乏證據證明力，況被告係下車後，丙○○始將該只塑膠
      袋交予被告，而被告自接過該塑膠袋後，從樓下坐電梯上五樓、出五樓電梯門
      、再至許順益賃居處按門鈴，衡情應不過二、三分鐘即可完成，已如前述，自
      不能僅憑臆測之詞即為被告不利之認定。
五、末按刑事訴訟法第一百六十一條已於民國九十一年二月八日修正公布，其第一項
    規定：檢察官就被告犯罪事實，應負舉證責任，並指出證明之方法。因此檢察官
    對於起訴之犯罪事實，應負提出證據及說服之實質舉證責任。倘其所提出之證據
    ，不足為被告有罪之積極證明，或其指出證明之方法，無從說服法院以形成被告
    有罪之心證，基於無罪推定之原則，自應為被告無罪判決之諭知（最高法院九十
    二年台上字第一二八號判例參照）。綜上所述，本件公訴人所指該塑膠袋不過薄
    薄一層，而包覆槍彈之襪子重量亦甚為輕微，且亦屬棉質，則其手持之握感自甚
    柔軟，然制式手槍重量較沈，且握感堅硬，與塑膠袋及襪子自大有不同等語，因
    認被告涉犯違反槍砲彈藥刀械管制條例犯行，應屬公訴人片面臆測之語，尚不足
    以憑採為不利被告認定之依據，被告所辯其無違反槍砲彈藥刀械管制條例情事，
    自屬可採。此外，復查無其他積極事證足資證明被告有何公訴人所指故意持有制
    式槍彈之犯行，現有事證既不能證明被告犯罪，揆諸前開法條及判例意旨所示，
    原審因而為被告乙○○無罪之諭知，核無違誤。公訴人上訴指摘原判決不當，為
    無理由，應予駁回。
據上論結，應依刑事訴訟法第三百六十八條，判決如主文。
本案經檢察官甲○○到庭執行職務。
中      華      民      國      九十三      年      三      月  十六    日
                                   臺灣高等法院臺中分院刑事第九庭
                                         審判長法  官　陳  筱  珮
                                               法　官　趙  春  碧
                                               法　官　張　國　忠
右正本證明與原本無異。
如不服本判決應於收受送達後十日內向本院提出上訴書狀，其未敘述上訴之理由者並
得於提起上訴後十日內向本院補提理由書（均須按他造當事人之人數附繕本）。
                                               書記官  林  玉  惠
中     華     民     國     九十三     年      三      月     十七      日
                               　　　　　Ｆ
